臺灣臺中地方法院簡易民事判決
111年度中簡字第723號
原      告  廖○榮  
兼  法  定
代  理  人  廖○坤  
            張○溱  
共      同
訴訟代理人  蘇勝嘉律師
共      同
複  代理人  莊容安律師
被      告  陳秀惠  

訴訟代理人  廖志堯律師
上列被告因過失傷害案件，原告等提起刑事附帶民事訴訟，請求
損害賠償，經本院刑事庭裁定（本院110年度中簡附民字第188號
）移送前來，本院於民國111年7月26日言詞辯論終結，判決如下
：
    主      文
被告應給付原告廖○榮新臺幣488,819元，及自民國110年12月15
日起至清償日止，按年息百分之5計算之利息。
被告應分別給付原告廖○坤及張○溱各新臺幣3萬元，及均自民國1
10年12月15日起至清償日止，按年息百分之5計算之利息。
原告等其餘之訴駁回。
本判決第1、2項得假執行。
    事實及理由
壹、程序部分：
一、按宣傳品、出版品、廣播、電視、網際網路或其他媒體對為
    刑事案件、少年保護事件之當事人或被害人之兒童及少年，
    不得報導或記載其姓名或其他足以識別身分之資訊；行政機
    關及司法機關所製作必須公開之文書，除前項第3款或其他
    法律特別規定之情形外，亦不得揭露足以識別前項兒童及少
    年身分之資訊，兒童及少年福利與權益保障法第69條第1項
    第4款、第2項定有明文。查原告廖○榮為民國000年0月0日生
    ，為未滿12歲之兒童，有個人戶籍資料查詢在卷可稽（見本
    院卷第27頁），爰依前揭規定，將原告廖○榮及其法定代理
    人廖○坤、張○溱之身分資訊予以隱匿，詳細年籍資料詳如卷
    附戶籍資料（見本院卷第29、31頁），先予敘明。
二、次按訴狀送達後，原告不得將原訴變更或追加他訴，但擴張
    或縮減應受判決事項之聲明者，不在此限，民事訴訟法第25
    5條第1項第3款定有明文。本件原告訴之聲明第1項原請求：
    「被告應給付原告廖○榮新臺幣（下同）514,544元，及自刑
    事附帶民事起訴狀繕本送達翌日起至清償日止，按週年利率
    百分之5計算之利息。」（見本院110年度中簡附民字第188
    號卷第5頁，下稱附民卷），嗣於110年12月8日以書狀更正
    該項聲明為：「被告應給付原告廖○榮984,544元，及自刑事
    附帶民事起訴狀繕本送達翌日起至清償日止，按週年利率百
    分之5計算之利息。」（見附民卷第33頁），核屬擴張應受
    判決事項之聲明，依首揭法條規定，並無不合，應予准許。
貳、實體部分：　　
一、原告主張：
    被告為原告廖○坤、張○溱托育其子即原告廖○榮之保母，並
    約定每月之托育費用為16,000元，被告本應注意於照顧期間
    應提供安全環境，竟疏未注意，於110年3月5日早上9時許，
    在被告位於臺中市○區○○○路000號9樓之2之托育處，不慎將
    裝有高溫之熱水燙傷原告廖○榮之雙上肢，致原告廖○榮受有
    雙上肢二度燙傷佔體表面積百分之6之傷害，致原告等受有
    下列損害：
  ㈠已支出醫療費用56,980元：
　　原告廖○榮因被告之過失行為而受有傷害，後續多次看診、
    治療，已支出醫療費用共計56,980元，而被告已先行支付4,
    000元予原告張○溱。
  ㈡醫療耗材費用5,284元：
　　原告廖○榮迄今已支出之醫療耗材費用共計5,284元。
  ㈢需要之看護費用33,600元：
　　原告廖○榮於110年3月5日急診住院(原診斷證明書之110年3
    月2日為誤植)，110年3月18日出院，共14日，住院期間全日
    由專人照護，看護費用全日為2,400元，合計為33,600元（2
    ,400×14＝33,600）
  ㈣交通費用38,000元部分：
  ⒈已支出之交通費用14,000元部分：
    原告廖○榮每月需定期自住所前往中國醫藥大學附設醫院（
    下稱中國附醫）（單趟交通費用約125元）及財團法人陽光
    社會福利基金會中區服務中心（下稱陽光基金會）（單趟交
    通費用約260元），平均每月需至中國附醫2次及陽光基金會
    1次，需支出約1,000之計程車費用【（125×2）X2+（260×2
    ）=1,020元，以1,000元計】，自110年3月5日迄111年5月已
    有14個月持續治療，故已支出交通費用14,000元(1,000x14=
    14,000元)。
  ⒉未來將支出之交通費用24,000元部分：
    原告廖○榮至少再需2年之持續定期往返中國附醫及陽光基金
    會，依前開計算標準，以1年12,000元為請求，交通費用為2
    4,000元(12,000x2=24,000)。依中國附醫111年5月16日院醫
    事字第1110006215號函、111年5月20日院醫事字第11100060
    98號函（見本院卷第265、357、358頁），及陽光基金會111
    年4月29日陽社字第1110000194號函（見本院卷第141頁），
    均認為原告廖○榮後續至少需1年之醫療復健期間，如認原告
    廖○榮主張2年計24,000元之交通費用過高，則原告主張增加
    生活所需之交通費用等至少應為12,000元（12×1,000=12,00
    0）。
  ⒊被告已先行支付2,000元之交通費用予原告張○溱。
  ㈤將來需支出之整型復健費用550,680元部分：
　　原告廖○榮本件事故所受傷害，有施以雷射治療之需，費用
    約共為85,000元，後續追蹤治療之費用約為465,680元，共
    計550,680元，依中國附醫111年5月16日院醫事字第1110006
    215號函、111年5月20日院醫事字第1110006098號函（見本
    院卷第265、357、358頁），及陽光基金會111年4月29日陽
    社字第1110000194號函（見本院卷第141頁），可知原告廖○
    榮之醫療費用除110年10月5日診斷證明書所載之85,000元外
    ，預計後續支出之醫療暨整型復健費用數額，手術切除疤痕
    約8萬元左右、手術後雷射費用則約10萬元左右，故後續醫
    療費用約為18萬元，後續醫療約需1年，且因原告廖○榮甫滿
    1歲，相關病程變化或後遺症演變及醫療行為，均仍有不可
    確定性，尚難具體評估，故醫療費用亦可能增加，倘認原告
    廖○榮主張之550,680元過高，增加生活所需之醫療費用等至
    少應為265,000元（85,000+180,000=265,000）。
  ㈥精神慰撫金各30萬元：原告廖○榮甫滿1歲即遭系爭傷害，受
    有雙上肢二度燙傷佔體表面積百分之6之傷害，原告廖○榮更
    因稚嫩年幼，所承受之精神痛苦，超出一般人所能以承受，
    雖其無法言語，僅能哭泣及痛苦之哀嚎取代，且為終身性之
    傷痕，對身心之發展必產生影響且無法抹滅，其情形比諸一
    般未成年人已能獨自生活、行動、表達意思等，明顯不同，
    原告廖○坤及張○溱初為父母，與稚嫩幼兒原告廖○榮緊密相
    連，亦與其共同承受其精神上之苦痛，均難以言喻。而自11
    0年3月5日以來，原告廖○坤及張○溱，輪流日以繼夜照顧原
    告廖○榮，業已嚴重影響原告廖○坤及張○溱之工作及日常生
    活作息等，原告張○溱亦因此暫停工作，全職親自照護原告
    廖○榮，每每聽見原告廖○榮治療時因痛苦之哀嚎，令原告廖
    ○坤及張○溱實感悲痛。原告廖○坤及張○溱與原告廖○榮即幼
    嬰之緊密身分法益確受重大損害，是以，原告廖○榮、廖○坤
    及張○溱分別請求各30萬元，總計90萬元慰撫金，應屬適當
    。
  ㈦爰依民法第184條第1項前段及第2項（即違反居家式托育服務
    提供者登記及管理辦法第3條第1項第1款之保護他人法令)、
    第193條第1項、第195條第1項及第3項等規定提起本訴等語
    。並聲明：⒈被告應給付原告廖○榮984,544元，及自刑事附
    帶民事起訴狀繕本送達翌日起至清償日止，按週年利率百分
    之5計算之利息。⒉被告應分別給付原告廖○坤、張○溱各30萬
    元，及均自刑事附帶民事起訴狀繕本送達被告之翌日起至清
    償日止，按週年利率百分之5計算之利息。⒊訴訟費用由被告
    負擔。⒋原告等願供擔保，請准宣告假執行。
二、被告則以：
  ㈠對原告廖○坤、張○溱請求30萬元精神慰撫金部分：
　　原告廖○榮因本次事故所受雙上肢二度燙傷佔體表面積百分
    之6之傷勢，依目前相關治療後之狀態，應可認並未因此傷
    害造成其未來生活、工作等之嚴重不便。而原告廖○坤、張○
    溱身為廖○榮之父母，基於父母之照顧義務，於本次事故後
    付出心力照顧廖○榮，衡情雖必因此引來其等一定程度之精
    神上痛苦，惟此項痛苦乃源自於身分關係之感同深受，難謂
    已造成其等2人與廖○榮間在身分關係上發生疏離、剝奪或其
    他須加以重建等情節重大之質量變化，堪認被告對乙○ ○所
    犯過失傷害之結果，尚未剝奪原告廖○坤、張○溱基於父子、
    母子關係與原告廖○榮間關於家庭圓滿之親情、倫理互動。
    是以，被告雖過失傷害廖○榮之身體，然尚非侵害原告廖○坤
    、張○溱之身分法益且情節重大，則其等2人依民法第195條
    第3項準用同條第1項，請求被告賠償其等2人精神慰撫金即
    非財產上損害各30萬元本息部分，於法不合，為無理由。
  ㈡對於原告廖○榮請求之各項金額部分：
  ⒈已支出醫療費用56,980元部分，形式上不爭執，惟伙食費用2
    ,105元部分應予扣除。
  ⒉己支出醫療耗材費用5,284元部分，形式上不爭執。 
　⒊原告廖○榮所需之看護費用33,600元部分不爭執。
  ⒋僅就就原告主張已支出14個月交通費用，每月1,000元，共計
    14,000元之交通費用部分不爭執，其餘均予爭執。
  ⒌有關將來需支出之醫療暨整型復建費用550,680元部分：
　　原告廖○榮主張因本件事故所受傷害，有後續追蹤施以雷射
    治療之需，治療之費用約550,680元，然依中國附醫111年5
    月16日院醫事字第1110006215號所函覆之相關內容及說明意
    見(見本院卷第265頁)，即其說明三部分所提之約7到8萬元
    ，及說明四所提之約5萬至10萬元不等部分，核其所為預估
    尚屬籠統及範圍頗大而不明確，應認原告廖○榮就此等部分
    預估之相關將來醫療費用部分，目前既尚未支出而實際受有
    損害，不得遽為請求。
  ⒍精神慰撫金30萬元部分：
    本件原告廖○榮因本次事故受傷，自受有身體及精神上之痛
    苦，則其請求非財產損害，尚屬有據，惟參酌原告所受傷勢
    所造成之生活不便及精神痛苦情形，暨被告之過失情節等一
    切情狀，應以3-5萬元左右，尚為適當。
  ㈢於本件事故發生後，被告曾先後給付如下金額，並均由原告
    張○溱收受，被告自得主張抵銷：
　⒈110年3月5日給付2,000元車資。 
　⒉110年3月18日出院當日給付5,000元醫藥費、給付16,000元紅
    包。
　⒊以上共計23,000元，均應予以抵銷，即應自本件原告廖○榮所
    得請求之相關金額內予以扣抵(減)之。
  ⒋至被告於原告廖○榮住院期間之110年3月6日、110年3月7日、
    110年3月13日，分別至醫院幫忙照看原告廖○榮3小時、3小
    時及9小時，此部分亦得自日後之看護費用中扣減之。
  ㈣並聲明：原告之訴駁回。
三、得心證之理由：
　㈠原告主張被告為原告廖○坤、張○溱托育其子即原告廖○榮之保
    母，於110年3月5日早上9時許，在被告位於臺中市○區○○○路
    000號9樓之2之托育處，不慎將裝有高溫之熱水燙傷原告廖○
    榮之雙上肢，致原告廖○榮受有雙上肢二度燙傷佔體表面積
    百分之6之傷害，致原告等受有醫療費用、醫療耗材費用、
    需要之看護費用、交通費用、將來需支出之整型復健費用及
    精神慰撫金等損害，有臺中市在宅托育服務契約、托育補助
    意願確認書、中國醫大診斷證明書、原告廖○榮傷勢照片、
    中國醫大醫療費用收據、財團法人陽光社會福利基金會統一
    發票、醫療耗材收據、計程車試算車資網頁截圖等件影本為
    證（見附民卷第11-31頁、本院卷第75-87、155-161頁）；
    又被告前揭過失行為業經臺灣臺中地方檢察署（下稱臺中地
    檢署）檢察官以110年度偵字第22077號聲請簡易處刑，嗣經
    本院以110年度中簡字第2564號刑事判決判處拘役55日，得
    易科罰金確定在案，有臺中地檢署檢察官110年度偵字第220
    77號聲請簡易處刑書、本院110年度中簡字第2564號刑事判
    決等件在卷可考（見本院卷第17-22頁），堪信為真實。惟
    就原告請求被告給付上開費用，被告除就原告廖○榮主張已
    支出之醫療費用56,980元、醫療耗材費用5,284元部分形式
    上均不爭執，及原告廖○榮所需之看護費用33,600元、原告
    廖○榮主張已支出14個月之交通費用14,000元不為爭執外，
    其餘均否認在卷，並以前揭情詞置辯。是本件應審究者係：
    被告應賠償之金額為何？
　㈡按因故意或過失不法侵害他人之權利者，負損害賠償責任；
    故意以背於善良風俗之方法，加損害於他人者亦同；不法侵
    害他人之身體、健康、名譽、自由、信用、隱私、貞操，或
    不法侵害其他人格法益而情節重大者，被害人雖非財產上之
    損害，亦得請求賠償相當之金額；前項規定，於不法侵害他
    人基於父母、子女或配偶關係之身分法益而情節重大者，準
    用之，民法第184條第1項、第195條第1項前段、第3項分別
    定有明文。查被告因其過失不法行為致原告廖○榮受有傷害
    ，業如前述，故被告自應依上開規定對原告等負侵權行為損
    害賠償責任。茲就原告請求之項目及金額，應否准許，分述
    如下：
　⒈已支出醫療費用56,980元部分：
　　次按民法第193條第1項所謂增加生活上之需要，係指被害人
    以前並無此需要，因為受侵害，始有支付此費用之需要而言
    ，因此身體或健康受不法侵害，需住院接受治療，本院考量
    原告前述受傷之情，認原告受傷住院期間，自無法按原有日
    常生活之飲食方式進食，乃有額外支付住院膳食費用之必要
    ，加以其所支出之費用，亦屬合理，應認屬增加生活上必需
    之費用，加害人應予賠償（最高法院78年度第9次民事庭會
    議決議第二案要旨參照）。本件原告廖○榮主張因被告之過
    失行為而受有傷害，後續多次看診、治療，已支出醫療費用
    共計56,980元等情，業據其提出中國附醫診斷證明書、中國
    附醫醫療費用收據等件影本為證（見附民卷第23頁、本院卷
    第77-79、155頁），被告對原告廖○榮此一部分之主張雖不
    爭執其形式上之真正，惟辯稱：伙食費2,105元應予扣除等
    語（見本院卷第245、253頁）。查觀諸中國附醫111年6月8
    日院醫事字第1110007877號函覆本院內容：原告廖○榮（病
    歷號：00000000）於110年3月15日至3月18日於中國附醫住
    院期間，醫療費用中伙食費明細包含病人廖○榮及陪病人員
    伙食費用（見本院卷第363、365頁），可知原告廖○榮於住
    院期間之所生之2,105元伙食費明細中，其中有1,970元之伙
    食費為陪病人員之伙食費，原告廖○榮之伙食費則為135元。
    本院衡以原告廖○榮於本件事故發生時，甫滿1歲，其於住院
    期間所需之伙食，應符合其當時病情所需營養，與日常生活
    或有不同，是揆諸上開意旨，原告廖○榮主張有額外支付住
    院伙食費用135元之必要，乃屬合理；另原告張○溱主張當時
    原告廖○榮甫滿1歲，亟需原告張○溱隨伺在旁照護，故原告
    甲○○不可能外出購買餐食，「必須」向醫院訂陪客伙食支出
    1,970元等語（見本院卷第416頁），本院則認不論本件事故
    是否發生，原告張○溱均本須負擔膳食費用，況原告張○溱亦
    可自備餐食，託請先生或其他家人送餐，或利用外送平台點
    餐，甚至短暫離開至中國附醫內部商店購買餐食等，與照顧
    期間必須因如廁、清洗餐具、更換被單衣物等偶爾短暫離開
    病房之情形無太大之差異，是尚難認原告張○溱有「必須」
    向醫院訂陪客伙食之必要，原告廖○榮此部分之請求，難以
    准許，應予扣除。經核原告廖○榮於110年3月5日至111年2月
    15日門診費用共計支出48,455元、110年3月5日至110年3月1
    8日住院醫療共計支出4,325元、111年3月25日支出證明書費
    200元、111年4月12日支出門診費用4,000元，共計56,980元
    （48,455+4,325+200+4,000＝56,980，見本院卷第75-79、15
    5頁），是而，本件原告廖○榮此部分得請求之費用共計55,0
    10元（56,980-1,970＝55,010元），於此範圍內為有理由，
    應予准許，其餘主張則無理由，不應准許。
  ⒉醫療耗材費用5,284元部分：
　　原告廖○榮主張原告廖○榮迄今已支出之醫療耗材費用共計5,
    284元，有醫療耗材統一發票等件影本在卷可佐（見本院卷
    第81-87、157頁），被告就原告廖○榮此一部分之主張表示
    形式上不予爭執（見本院卷第426頁），經核上開原告廖○榮
    主張之項目合計金額為5,284元，是原告廖○榮此一部分之主
    張尚屬有據，應予准許。
  ⒊需要之看護費用33,600元部分：
　　原告廖○榮主張原告廖○榮於110年3月5日急診住院(原診斷證
    明書之110年3月2日為誤植)，110年3月18日出院，共14日，
    住院期間全日由專人照護，看護費用全日為2,400元，合計
    為33,600元（2,400×14＝33,600），有中國附醫診斷證明書
    影本在卷可稽（見附民卷第21頁），並為被告所不爭執（見
    本院卷第426頁），故原告廖○榮此一部分之請求，即屬有據
    ，應予准許
  ⒋交通費用38,000元部分：
  ⑴已支出之交通費用14,000元部分：
    原告廖○榮主張原告廖○榮每月需定期自住所前往中國附醫（
    單趟交通費用約125元）及陽光基金會（單趟交通費用約260
    元），平均每月需至中國附醫2次及陽光基金會1次，需支出
    1,000之計程車費用【（125×2）X2+（260×2）=1,020元，以
    1,000元計】，自110年3月5日迄111年5月已有14個月，已支
    出交通費用14,000元(1,000x14=14,000元)，有計程車試算
    車資網頁資料截圖影本在卷可證（見本院卷第159、161頁）
    ，為被告所不爭執（見本院卷第426頁），故原告廖○榮此一
    部分之請求，即屬有據，應予准許。
  ⑵未來將支出之交通費用24,000元部分：
    原告廖○榮主張原告廖○榮至少再需2年之持續定期往返中國
    附醫及陽光基金會治療，以上開標準1年12,000元為請求後
    ，交通費用將需24,000元(12,000x2=24,000元)等語（見本
    院卷第148、149頁），惟經本院函詢中國附醫及陽光基金會
    後，中國附醫以111年5月20日院醫事字第1110006098號函覆
    本院：「二、㈡...後續治療時程約一年（見本院卷第357頁
    ），認為原告廖○榮後續至少需1年之醫療復健期間，另陽光
    基金會以111年4月29日陽社字第1110000194號函覆本院：「
    三、...需持續追蹤至112年3月。」（見本院卷第141頁），
    亦認為原告廖○榮後續追蹤至少1年，本院衡以上情，認原告
    廖○榮仍須後續治療之時程約1年，應屬有理，而於該1年內
    有繼續支出交通費用之需求，亦屬有據。原告廖○榮此一部
    分之請求於12,000元之範圍內，尚屬可採，應予准許，逾此
    範圍，即屬無據，不應准許。
  ⒌將來需支出之整型復健費用550,680元部分：
　　原告主張原告廖○榮本件事故所受傷害，有施以雷射治療之
    需，費用共約85,000元，加上後續追蹤治療之費用約465,68
    0元，共計550,680元等語（見本院卷第149、412頁），惟經
    本院函詢中國附醫原告廖○榮「除110年10月5日診斷證明書
    所載之85,000元外」（見附民卷第23頁），後續所需進行之
    相關必要治療項目及費用金額為何後，中國醫附醫分別以11
    1年5月16日院醫事字第1110006215號函覆本院：「三、建議
    病童應接受手術切除疤痕（兩處），其費用包含：手術及當
    日雷射費用兩萬六千元、全身麻醉及相關傷口醫材等共約五
    萬元，以上共計約七到八萬元...。四、手術後雷射與否，
    依個體治療差異，須視病童狀態而定。一般情況仍須5-10次
    ，其費用約五萬至十萬元不等。相關金額僅為預估，仍須以
    實際治療項目為準。」等語、以111年5月20日院醫事字第11
    10006098號函覆本院：「二、㈠建議病童應接受手術切除疤
    痕（兩處），其費用包含：手術及當日雷射費用兩萬六千元
    、全身麻醉及相關傷口醫材等共約五萬元，以上共計約七到
    八萬元...。㈡手術後雷射與否，依個體治療差異，須視病童
    狀態而定。一般情況仍須5-10次，後續治療時程約一年，其
    費用約五萬至十萬元不等。相關金額僅為預估，仍須以實際
    治療項目為準。」等語（見本院卷第265、357、358頁），
    可知原告廖○榮後續仍有持續接受約一年治療之必要
　　，且原告廖○榮持續接受一年治療之費用約為12萬元（5萬＋7
    萬＝12萬）至18萬元（8萬＋10萬＝18萬）之間。本院審酌上述
    醫院函覆之意見，與原告廖○榮傷勢之疤痕於事發後一年仍
    屬明顯，有原告廖○榮之傷勢照片在卷可稽（見本院卷第393
    -405頁），再參以原告廖○榮年齡及當初受傷情況、復原狀
    況（見附民卷第25-31頁，本院卷第27、393-405頁），認原
    告廖○榮後續確有持續接受治療約1年之必要性，且持續接受
    年治療之費用約以中間值之15萬元較為合理。此數額加計中
    國附醫於110年10月5日診斷證明書所載之85,000元（見附民
    卷第23頁）後，原告廖○榮請求後續接受治療之費用於235,0
    00元（85,000＋15萬＝235,000）範圍內，即屬有據，應予准
    許，逾此範圍，核屬無據，不應准許。
  ⒍精神慰撫金各30萬元部分：
　⑴查原告廖○榮因被告前揭行為受有雙上肢二度燙傷佔體表面積
    百分之6之傷害，業如前述，是原告廖○榮主張其因本件被告
    過失傷害行為精神甚感痛苦，自屬可信，其請求被告賠償非
    財產上損害精神慰藉金，洵無不合。另按法院對於慰撫金之
    量定，應斟酌雙方當事人身分、地位、經濟狀況、加害
　　程度及其他一切情狀定之。爰審酌原告廖○榮為109年1月5日
    生，事故發生時僅甫滿1歲，名下無任何收入及財產；原告
    廖○榮法定代理人即原告原告廖○坤為高中畢業，目前從事室
    內設計師職業，月收入為5萬元，109年度之所得總額為0，1
    08年度之所得總額為73,740元，名下有土地1筆，汽車2台、
    機車1台；原告廖○榮法定代理人即原告張○溱為大學畢業，
    於原告廖○榮受本件傷害後，為全心照護原告廖○榮，改為全
    職家管，無收入，109年之所得總額為234,389元，108年度
    之所得總額為335,696元，名下有1台機車，原告3人目前共
    同居住之房子為租的，租金每月15,000元左右；被告則為專
    科畢業，已婚，目前從事居家式托育服務，106年之平均月
    收入為44,208元，107年之平均月收入為43,583元，108年之
    平均月收入為38,750元，109年之平均月收入為42,875元，1
    10年之平均月收入為36,458元，需要扶養母親，子女都成年
    了，名下有機車1台、沒有汽車，有不動產，目前住的房子
    是被告所有，業經兩造陳明在卷（見本院卷第71、108、109
    頁），並有兩造戶籍資料、稅務電子閘門財產所得調件明細
    表、臺中市政府社會局111年5月9日中市社少字第111006002
    5號函等件影本在卷可按（見本院卷第27-33、39-61、169、
    171頁）。準此，本院斟酌上情，及原告廖○榮受傷情形、所
    受影響、精神上痛苦程度，與被告過失傷害之手段、次數、
    情節等一切情狀，認原告廖○榮請求之精神慰撫金30萬元，
    尚屬過高，應酌減為15萬元，始為適當，逾此範圍，即無理
    由，應予以駁回。
  ⑵再按不法侵害他人之身體、健康、名譽、自由、信用、隱私
　　、貞操，或不法侵害其他人格法益而情節重大者，被害人雖
　　非財產上之損害，亦得請求賠償相當之金額；前項請求權，
　　不得讓與或繼承；但以金額賠償之請求權已依契約承諾，或
　　已起訴者，不在此限；前二項規定，於不法侵害他人基於父
　　、母、子、女或配偶關係之身分法益而情節重大者，準用之
　　，民法第195條定有明文。考其立法意旨，在於身分法益與
　　人格法益同屬非財產法益，本條第1項僅規定被害人得請求
　　人格法益被侵害時非財產上之損害賠償，至於身分法益被侵
　　害，可否請求非財產上之損害賠償？則付之闕如，有欠周延
　　，故予增訂。惟對身分法益之保障亦不宜太過寬泛。鑑於父
　　、母、子、女或配偶與本人之關係最為親密，基於此種親密
　　關係所生之身分法益被侵害時，其所受精神上之痛苦最深，
　　故明定「不法侵害他人基於父、母、子、女或配偶關係之身
　　分法益而情節重大者」，始受保障。例如未成年子女被人擄
　　掠時，父母監護權被侵害所受精神上之痛苦。又如配偶之一
　　方被強姦，他方身分法益被侵害所致精神上之痛苦等是。又
　　所謂基於父母關係之身分法益，係指親權，主要內容為對未
　　成年子女之保護及教養權利及義務而言。查被告係以保母為
　　業，其對於甫滿一歲之原告廖○榮應如何照顧，自應有相當
    之知識、經驗，惟其竟疏未注意，不慎將裝有高溫之熱水燙
    傷原告廖○榮之雙上肢，造成約佔體表面積百分之6燙傷之傷
    害，而原告廖○坤、張○溱為告廖○榮之父母，負有保護教養
    幼兒之責，遇此事故，除須面對渠保護幼兒不週之自責與愧
    咎感外，尤須擔憂原告廖○榮日後之復原狀況，精神上自受
    有相當之痛苦，自屬不法侵害原告廖○坤、張○溱為廖○榮父
    母關係之身分法益而情節重大，是原告廖○坤、張○溱依民法
    第195條第3項之規定請求被告損害賠償，核屬有據。本院參
    酌兩造前開身分、地位、經濟狀況等一切情狀，認原告廖○
    坤、張○溱各請求精神慰撫金30萬元，尚屬過高，應各酌減
    為3萬元，方屬允當。原告廖○坤、張○溱逾此部分之請求，
    即屬無據。 
　⒎承上，原告廖○榮得請求被告賠償之金額為504,894元（即醫
    療費用55,010元+醫療耗材費用5,284元+需要之看護費用33,
    600元+已支出之交通費用14,000元+未來將支出之交通費用1
    2,000元+將來需支出之整型復健費用235,000元+精神慰撫金
    15萬元＝504,894元）；原告廖○坤及張○溱得請求被告賠償之
    金額各為3萬元。
　㈢又被告另辯稱：其於本件事故發生後，曾先後於110年3月5日
    給付2,000元車資，及110年3月18日出院當日給付5,000元醫
    藥費、給付16,000元紅包予原告張○溱收受，以上共計23,00
    0元，應自本件原告廖○榮所得請求之相關金額內予以扣抵(
    減)之；至被告於原告廖○榮住院期間之110年3月6日、110年
    3月7日、110年3月13日分別至醫院幫忙照看原告廖○榮3小時
    、3小時及9小時，此部分亦得自日後之看護費用中扣減之等
    語（見本院卷第117頁）。查原告廖○榮除就被告先行給付之
    其中2,000元車資及4,000元醫療費用部分，及被告曾於110
    年3月13日下午2時至5時至中國附醫協助照看原告廖○榮3小
    時不予爭執外（見本院卷第412、418頁），其餘均予爭執，
    是以下乃就本件被告得主張扣抵之項目及金額為何，敘述之
    ：
　⒈就被告主張先行給付之車資2,000元部分：
　　此為原告廖○榮所不爭執（見本院卷第412頁），故被告主張
    扣抵該筆金額，核屬有據，應予准許。
　⒉就被告主張先行給付之醫療費用5,000元部分：
　　原告廖○榮僅就其中4,000元表示不予爭執，其餘部分則表示
    爭執，惟證人即臺中市第二區居家托育服務中心訪視輔導員
    許淑婷於本院審理中證述：「（問：據你印象，110年3月18
    日時是否也有與被告及張○溱見面？）...我到現場的時候孩
    子在旁邊玩，母親張○溱陪同在孩子旁邊，被告有問張○溱說
    從急診到住院出來的費用是多少，張○溱回覆說4千多元，被
    告就直接拿5,000元給張○溱，後來也包了一個紅包16,000元
    給甲○○，我會知道數額是因為被告當時有告訴張○溱，張○溱
    有把現金拿出來看，甲○○收之後也沒有表示金額不對，所以
    金額應該就是如我以上所述...」、「（問：當初被告交付
    上開5,000元及16,000元給張○溱時，有說是基於什麼樣的原
    因而交付嗎？）被告說是因為她的疏忽造成孩子受傷，她很
    愧疚，孩子也已經恢復的很好了，也出院了，所以她就包個
    16,000元的紅包給張○溱，這是我在旁邊聽到被告告訴張○溱
    的，我也有再複述給張○溱聽。5,000元的部分是因為張○溱
    告知出院收據費用是4千多元，被告就說直接給整數5,000元
    ，這是被告在跟張○溱說話的時候被我聽到的。...」等語（
    見本院卷第370、371頁）；而原告廖○榮110年3月5日至110
    年3月18日之住院醫療費用為4,325元，有中國附醫醫療費用
    收據在卷可稽（見本院卷第75頁），核與證人許淑婷前開之
    證述大致相符，是應可認被告所辯為真，被告當天確實係交
    付醫療費用5,000元予原告張○溱無訛，應予扣除。
  ⒊就被告主張先行給付之紅包16,000元部分：
　⑴原告廖○榮固不否認被告曾於110年3月18日交付16,000元予原
    告張○溱，而該16,000元原係110年3月6日自沐熙設計工作室
    之帳戶匯予被告（見本院卷第152、163、246頁），惟以原
    告廖○榮於110年3月5日入院直至110年3月18日才出院為由，
    主張被告該16,000元之交付，乃係退還110年3月份托育契約
    之費用、並非被告所辯稱之紅包等語（見本院卷第152、246
    頁）。查依證人許淑婷於本院中之證述：「（問：請求提示
    本院卷210頁的第四點，你說你有七年的工作經驗，比如發
    生本件燒燙傷的情況，110年3月5日到18日都沒有進行托育
    ，但是原告依然有給付這部分的托育費用，就你的經驗，應
    該如何處理？）依照該條當初立法精神是考慮到有些法定傳
    染病會傳染其他幼兒，因此建議家長將孩童留在家中，不要
    托育了，以該份契約上的約定來看，就是要符合法定傳染病
    的情況，才會照協議的內容依照比例退費，但是因為這次是
    燙傷部分，燙傷部分契約書沒有提到。」、「（原告共同複
    代理人問：依你的經驗，假如發生這樣的情況，要如何處理
    ？）基本上孩子確實有請假，如果契約上有約定，就應該按
    比例退費，...我們會建議保母在契約沒有約定的狀況下，
    如果遇到本件的情況盡量還是可以比例的退費給家長，因為
    原告當時確實已經有給付了該月的托育費用完畢，因為家長
    確實給付了當月的托育費用，並且持續送托，所以我們有提
    撥當月的托育補助費用6 千元，這是政府規定的，是由社會
    局月底撥款給原告家長。」、「（問：廖○榮出院當天是110
     年3月18日，你說快中午的時候有到托育場所，被告交付你
    所說的16,000給原告張○溱的時候，你有沒有聽到說『因為不
    能寫退費』等語？）沒有，當天被告是很明確說這是基於她
    個人給的紅包，不能算是她退的托育費用。」等語（見本院
    卷第372頁），可見被告給付該16,000元予原告張○溱之性質
    當下應非屬托育費用之退還甚明，被告當時交付原告張○溱1
    6,000元之真意，係「紅包」，而非「托育費用之退還」，
    既於前述，則實難事後更易當初表意之性質、擅自解為「托
    育費用之退還」至明。
　⑵原告廖○榮另主張：依兩造所約定之臺中市在宅托育服務契約
    第五點暫停托育服務4：「倘收托兒童罹患水痘、腸病毒等
    高傳染性及其他法定傳染病,需留家照顧者-依兒童實請日數
    全額退費」，並酌以舉輕以明重法理，收托兒童罹患水痘、
    腸病毒需留家照顧，得全額退費，今因被告即托育人員過失
    ，而致原告廖○榮受有雙上肢二度燙傷佔體表面積百分之6之
    傷害，必須住院治療，無法進行托育，更應予以退費等語（
    見本院卷第417頁）。惟觀諸依前開臺中市政府在宅托育服
    務契約：「五、暫停托育服務：4.倘收拖兒童罹患水痘、腸
    病毒等高傳染性及其他法定傳染病，需留家照顧者。其後勾
    選『依兒童實際請假日數全額退費』」（見本院卷第210頁）
    ，足徵文義上僅有在兒童罹患法定傳染病之情形下，方得依
    兒童實際請假日數全額退費，此一約定乃係考量法定傳染病
    會傳染共同托育之其他幼兒，為避免家長因無法退費而繼續
    托育，造成傳染其他幼兒之結果，因此予以規定，而本案意
    外燙傷之例外情事，於前揭契約未訂之狀況下，確實難有直
    接適用之準據。本院審以原告廖○榮係因被告疏失始受有前
    開燙傷之損害，被告因可歸責於己之事由產生原告廖○榮燙
    傷之重大事故，被告依上揭托育服務契約第10條規定，本應
    承受他方終止契約、依比例退還托育費用之請求（見本院卷
    第212頁）；且依證人許淑婷之證述可知，其遇到本件的情
    況時，亦會建議被告盡可能比例退費給家長（見本院卷第37
    2頁），是原告廖○榮既因燙傷而住院，共有14日無法前往被
    告住處享受被告托育之服務，，被告即應退還該14日未進行
    托育之費用，即7,225元【(16,000/31)×14=7,225元】，始
    屬公允。雖前開兩造簽定之托育服務契約：「五、暫停托育
    服務：1.委託人要求暫停托育服務，托育人員溢收之費用，
    其後勾選『無須退還』」（見本院卷第210頁），然這係基於
    一方無故要求暫停托育服務之情形，無從遽以適用在本件被
    告具有可歸責性之狀況，洵堪認定，是原告請求被告退還托
    育費用7,225元，應屬有理。
　⑶被告辯稱該16,000元非為托育費用之退還，而為先行給付之
    金錢，該筆費用即應予以扣除，乃屬有據。然因被告另應退
    還托育費用7,225元，是得以扣除之金額僅餘8,775元（16,0
    00－7,225＝8,775）。
　⒋就被告辯稱被告於原告廖○榮住院期間之110年3月6日、110年
    3月7日、110年3月13日分別至醫院幫忙照看原告廖○榮3小時
    、3小時及9小時部分：
　　原告張○溱就被告曾於110年3月13日下午2時至5時至中國附
    醫協助照看原告廖○榮3小時不予爭執，其餘部分則均予以爭
    執。本院觀諸中國附醫之病歷資料所載，被告於110年3月13
    日14時35分，係由家屬（保姆）陪伴在側，於110年3月13日
    17時12分，即由家屬（母親）床旁陪伴中（見本院卷第388
    頁），可徵原告張○溱所述被告曾於110年3月13日下午2時至
    5時至中國附醫協助照看原告廖○榮3小時一節，應屬信實，
    此外，被告就其主張上揭時間以外、照顧原告廖○榮之事實
    ，自始未能舉證以實其說，故被告僅能就前往照護原告廖○
    榮3小時部分予以扣除。本院以全日看護之費用2,400元依比
    例計算後，得出被告得請求之看護費用為300元（2,400/24
    ）×3＝300），是被告所辯，於扣除300元之部分為有理由外
    ，其餘均無可採。
  ⒌從而，被告主張扣抵原告請求金額於16,075元（2,000+5,000
    +8,775+300＝16,075）範圍內為有理由，應予准許，逾此部
    分，即無理由，不應准許。
　㈣綜上，原告廖○榮得請求被告賠償之金額為488,819元（504,8
    94-16,075＝488,819），原告廖○坤及張○溱得請求被告賠償
    之金額各為3萬元。
　㈤末按給付無確定期限者，債務人於債權人得請求給付時，經
    其催告而未為給付，自受催告時起，負遲延責任；其經債權
    人起訴而送達訴狀，或依督促程序送達支付命令，或為其他
    相類之行為者，與催告有同一之效力，民法第229條第2項定
    有明文。再按遲延之債務，以支付金錢為標的者，債權人得
    請求依法定利率計算之遲延利息；另應付利息之債務，其利
    率未經約定，亦無法律可據者，週年利率為百分之5，同法
    第233條第1項前段及第203條亦有明文。查原告等對被告之
    侵權行為損害賠償請求權，核屬無確定期限之給付，亦未約
    定利率，是依前揭規定，被告自收受附帶民事訴訟起訴狀繕
    本翌日即110年12月15日（見附民卷第37頁）起，應負遲延
    責任，則原告等主張被告應併自110年12月15日起至清償日
    止，並給付按年息百分之5計算之遲延利息，於法有據，應
    予准許。
四、綜上所述，原告等請求被告給付原告廖○榮488,819元，原告
    廖○坤及張○溱各為3萬元，及均自110年12月15日起至清償日
    止，按年息百分之5計算之利息，為有理由，應予准許。逾
    此範圍之請求，為無理由，應予駁回。
五、本件判決原告等勝訴部分，係依民事訴訟法第427條第2項第
    12款規定適用簡易訴訟程序所為被告敗訴之判決，應適用民
    事訴訟法第389條第1項第3款規定，依職權宣告假執行。原
    告等雖陳明請依職權宣告假執行，應僅在促使法院注意依職
    權宣告假執行而已，此部分尚無庸另為准駁之諭知。
六、本件原告等提起刑事附帶民事訴訟，而由本院刑事庭依刑事
    訴訟法第504條第1項規定，裁定移送前來，依同條第2項規
    定免繳納裁判費，且本件訴訟繫屬期間亦未增生訴訟費用事
    項，而無訴訟費用負擔問題，自無庸為訴訟費用負擔之諭知
    ，附此敘明。
中　　華　　民　　國　　111 　年　　8 　　月　　30　　日
                  臺灣臺中地方法院臺中簡易庭
                                  法　官　林秉暉
以上為正本係照原本作成。
如不服本判決，應於送達後20日內，向本院提出上訴狀並表明上
訴理由，如於本判決宣示後送達前提起上訴者，應於判決送達後
20日內補提上訴理由書（須附繕本）。如委任律師提起上訴者，
應一併繳納上訴審裁判費。
中　　華　　民　　國　　111 　年　　8 　　月　　30　　日
                                  書記官  王志伃